臺灣高雄地方法院刑事判決　　　　　　　96年度易字第2533號
公　訴　人　臺灣高雄地方法院檢察署檢察官
被　　　告　甲○○
上列被告因詐欺案件，經檢察官提起公訴（96年度偵字第11172
號），本院判決如下：
    主  文
甲○○意圖為自己不法之所有，以詐術使人將本人之物交付，處
有期徒刑拾月，減為有期徒刑伍月，如易科罰金，以新臺幣壹仟
元折算壹日；又犯詐欺取財罪，處有期徒刑肆月，減為有期徒刑
貳月，如易科罰金，以新臺幣壹仟元折算壹日；應執行有期徒刑
陸月，如易科罰金，以新臺幣壹仟元折算壹日。
    事  實
一、甲○○係設於高雄市○○區○○路117 號（起訴書誤為高雄
    縣仁武鄉○○街275 號）之白金漢企業有限公司（下稱白金
    漢公司）、惠民工程企業有限公司（下稱惠民公司；業於民
    國95年11月28日廢止）之負責人。於95年8 月間明知白金漢
    公司、惠民公司經營已發生困難，業無支付貨款之能力，詎
    其竟基於意圖為自己不法所有，於下列時間，分別以下列之
    方法而施用詐術，佯向乙○○所經營之嘉興企業行（設於高
    雄縣仁武鄉○○路199 巷53號）、王世霖所經營之優利企業
    有限公司（設於高雄市○○區○○街5 號；下稱優利公司）
    ，詐取下列所示之財物：
（一）甲○○明知已無付款能力，於95年8 月中旬，先以白金漢
      公司之名義，向乙○○佯稱接獲大工程，而向乙○○預訂
      價值177 萬9,008 元之五金貨物，乙○○信以為真，遂於
      備貨完成後，分別於同年9 月11日、9 月20日、9 月21日
      、9 月25日、9 月30日、10月3 日，將價額分別為新臺幣
      （下同）5,080 元、68萬8 ,928 元 、100 萬3,700 元、
      4,050 元、2 萬4,250 元、5 萬3,000 元之五金貨物，陸
      續送至白金漢公司，甲○○得手後，將詐得之五金貨物予
      以變賣。
（二）甲○○明知財務已週轉不靈，仍於95年9 月間，另以惠民
      公司之名義，向優利公司佯稱因承攬大工程，而預訂21萬
      8,788 元之五金貨物，致優利公司信以為真而陷於錯誤，
      陸續於同年9 月29日、9 月30日、10月3 日、10月4 日、
      10月9 日、10月11日，將價額分別為1 萬400 元、5 萬8,
      080 元、6 萬8,400 元、1 萬9,520 元、5 萬9,088 元、
      3,300 元之五金貨物，分批送至惠民公司，甲○○取得五
      金貨物後，亦將詐得之五金貨物予以變賣，嗣乙○○、優
      利公司追討貨款無著，始悉受騙。
二、案經乙○○、優利公司公司訴由臺灣高雄地方法院檢察署檢
    察官偵查起訴。
    理  由
壹、程序部分：
（一）按被告以外之人於審判外之言詞陳述或書面陳述，雖不符
      前四條之規定，而當事人於法院調查證據時，知有不得作
      為證據之情形，而未於言詞辯論終結前聲明異議者，視為
      同意作為證據，法院審酌該言詞陳述或書面陳述作證時之
      情況，認為適當者，亦得為證據，刑事訴訟法第159條之5
      定有明文。立法意旨在於傳聞證據未經當事人之反對詰問
      予以核實，原則上先予排除，惟若當事人已放棄詰問或未
      聲明異議，基於證據資料愈豐富，愈有助於真實發現之理
      念，且強化言詞辯論主義，法院自可承認該傳聞證據例外
      擁有證據能力。
（二）查本件檢察官、被告於言詞辯論終結前，對證人即優利公
      司負責人王世霖於偵查中未經具結之陳述之證據能力未聲
      明異議，視為同意其證據能力，本院復審酌證人王世霖於
      偵查中所陳述內容明確，並無任何遭違法取供之情形，適
      當作為證據，應有證據能力。
（三）另附卷之法務部票據信用資訊連結作業系統查詢明細表（
      白金漢公司，負責人甲○○）1 份，本質上為被告以外之
      人於審判外之陳述，屬於傳聞證據，然經檢察官、被告於
      法院審判程序中同意作為證據，且本院審酌上開資料作成
      之形式及取得之過程並無瑕疵，並與待證事實具有關聯性
      等情況，認為適當，依刑事訴訟法第159 條之5 第1 項之
      規定，具有證據能力。
貳、實體部分
一、訊據被告甲○○坦承其係白金漢公司、惠民公司之負責人，
    並於上開時間分別以白金漢公司、惠民公司之名義，分向乙
    ○○、優利公司購買取得上開五金貨品等情，但否認有詐欺
    犯行，辯稱：當時其所經營之公司仍正常營運，係因承攬大
    工程，而向乙○○、優利公司訂貨，只是因事後遭他人倒債
    ，以致無法清償貨款云云。
二、經查：
（一）被告係白金漢公司、惠民公司之負責人，並曾於上開時間
      分別以白金漢公司、惠民公司之名義，分向嘉興企業行、
      優利公司購買取得上開五金貨品之事實為被告所供承在卷
      ，核與證人王世霖於偵查中之陳述及證人乙○○在偵查、
      本院審理中之證述相符，並有白金漢公司、惠民公司基本
      資料查詢表各1 紙、嘉興企業行出貨單影本9 張、優利公
      司應收帳款明細表1 紙及銷貨單影本8 張附卷可稽，足見
      被告於95年8 、9 月間分別向嘉興企業行及優利公司大批
      進貨之事實，應可認定。
（二）又查被告所經營白金漢公司以中國信託銀行民族分行為付
      款人所簽發之支票，自95年9 月19日起即陸續退票及拒絕
      往來，另以臺中商業銀行高雄分行為付款人所簽發之支票
      ，自95年9 月20日起亦陸續發生退票，復以新光銀行高雄
      分行為付款人所簽發之支票，則自95年9 月20日起即陸續
      發生退票，又其以中華銀行大順分行為付款人所簽發之支
      票，亦自95年9 月29日起即陸續發生退票之情形，且以寶
      華銀行苓雅分行為付款人所簽發之支票，亦自95年10月5
      日起即陸續發生退票、拒絕往來，其總計於96年7 月前近
      1 年間簽發之支票有98張，其中96張遭退票，退票金額總
      計高達1.137 萬9,471 元乙情，有法務部票據信用資訊連
      結作業系統查詢明細表1 份在卷可查。觀諸上開紀錄，可
      知被告所經營公司之支票帳戶於95年9 月至96年7 月間短
      短11個月之時間，即累積大量之退票紀錄，並遭金融機構
      列為拒絕往來戶，又參以其退票金額高達千萬餘元，可見
      被告於95年9 月間所遭逢經營困難之狀況，應係經過長期
      財務困頓累積始得以造成。據此，應可認定被告於95年8
      月、9 月間分別向嘉興企業行、優利公司訂購五金貨品之
      際，即處於經濟困頓且無力清償債務之窘境。是被告既明
      知其所經營之公司已無支付貨款之能力，竟仍向嘉興企業
      行、優利公司訂貨，其不法所有之意圖，已甚明顯。
（三）又被告大量購入上開五金貨物前，雖曾分別於95年6 月至
      7 月、95年7 月間，分別以白金漢公司、惠民公司之名義
      ，向嘉興企業行、優利公司購買五金貨物，惟被告當時僅
      向嘉興企業行及優利公司公司訂購數萬元之事實，業經證
      人乙○○於偵審中、王世霖於偵查中陳述屬實，並有嘉興
      企業行出貨單13張在卷可查。惟其在95年8 月中旬、9 月
      間在明知其業已處於無支付貨款之狀況下，卻突然以承攬
      工程為由，分向嘉興企業行、優利公司訂購金額高達百萬
      、數十萬之五金貨物，衡之常情，其大量訂貨之用意已顯
      然可疑。況被告於偵查之初供承：其向乙○○購入之五金
      貨物，業已轉賣給他人等語（高雄地方法院檢察署96年1
      月25日訊問筆錄頁2 參照），及於本院審理時供述：其係
      為了要挽回事業才會如此做等語觀之，再參以告訴人乙○
      ○於本院又證陳：其曾至被告所稱之工程處查訪，雖有見
      到其售予被告之五金貨物，但該處承包商表示並非承攬被
      告工程等語及證人黃世霖於偵查中陳述：被告都是將貨物
      低價出售乙節（高雄地方法院檢察署96年1 月19日訊問筆
      錄頁2 參照），堪認被告並未將購自嘉興企業行、優利公
      司之五金貨物，用於承作工程，而係為挽救自己之事業，
      而將之予以變賣。又被告雖辯稱：其當時係因承作大工程
      ，始向嘉興企業行、優利公司大量購買五金貨物云云。然
      就該五金貨物，究竟係使用於何處工程，被告始終未能提
      出具體事證，以實其說；又被告先於偵查中供陳：因為接
      到一件大工程，始向優利公司購買大量五金貨物，這些貨
      物係用在臺南縣山上工地，定作公司名稱我查不到也不記
      得，該公司負責人叫什麼要再查云云（高雄地方法院檢察
      署96年1 月19日訊問筆錄頁2 參照），惟於本院96年9 月
      11日審理中供述：向優利公司購入之五金貨物係用於承作
      臺南汽車旅館云云，是其向優利公司進貨之用途，前後供
      述並不一致。況衡諸被告經營之公司係以承攬工程為其主
      要業務之一，果真接獲大批工程當屬公司重要業務，理應
      記憶深刻，則豈有不知銷售客戶對象之可能；又查證人乙
      ○○於本院96年9 月11日審理中證結：「（被告跟你下單
      訂170 多萬元的貨，他是否有告訴人訂貨的用途？）有，
      他有說要做汽車旅館週邊的工程。（被告是否有給你看工
      程相關的資料？）有，被告有畫圖給我看，他也有說工程
      是在臺南。」等語，然被告於本院96年9 月11日審理中供
      述：向乙○○購入之五金貨物係用於承作建設公司的欄杆
      云云，是關於向嘉興企業行購入五金貨物之用途為何，被
      告之供述亦與告訴人乙○○之證詞不符。另參以被告當時
      之財務狀況，其經營之公司是否仍得獲得廠商信任而承攬
      大工程，亦非無疑，足見被告於訂購上開貨物前，先少量
      訂貨，嗣取得廠商信任後，再向廠商嘉興企業行、優利公
      司佯以：因為承作大工程需要大批貨料云云，顯係其施用
      詐術之事實，已臻明確。
（三）另被告雖曾於事後交付告訴人乙○○以中國農民銀行為付
      款人而面額171 萬4,000 元、票號FAY00000000 之支票1
      紙，惟該支票屆期經提示後業遭退票，有臺灣票據交換所
      臺南市分所退票理由單附卷可憑，且該支票所載發票人陳
      清木與被告素不相識，業據證人陳清木於偵查中證陳明確
      ，證人陳清木復證稱：該支票是2 、3 年前，因向他人借
      錢，貸與人要求簽發作為擔保等語，而被告則無法具體說
      明該支票之來源，是尚難僅憑被告於事後曾交付該支票予
      告訴人乙○○收執，即為有利於被告之認定。
（四）綜上，被告所辯均不足採信，本件事證明確，其犯行堪認
      定。
三、核被告甲○○所為犯罪事實（一）、（二），均係犯刑法第
    339 條第1 項之詐欺取財罪。被告所犯上開詐欺取財二罪，
    時間相隔月餘，且所詐諞之對象亦不相同，應為犯意各別，
    行為互異，應予分論併罰。爰審酌被告係因挽救事業，一時
    失慮，犯下本件罪行，並業與告訴人優利公司已達成和解，
    惟其事後否認犯行，且尚未與告訴人乙○○完成和解，及其
    犯罪之動機、目的、手段、對社會所生危害等一切情狀，犯
    罪事實（一）犯行部分，量處有期徒刑10月，犯罪事實（二
    ）犯行部分，量處有期徒刑4 月。又被告所犯上開二罪之犯
    罪時間均在96年4 月24日以前，均查無中華民國96年罪犯減
    刑條例不予減刑之情形，均應依同條例第2 條第1 項第3款
    之規定減其宣告刑二分之一，即犯罪（一）犯行部分減為有
    期徒刑5 月，犯罪事實（二）犯行部分減為有期徒刑2 月，
    並審酌被告之教育、職業、收入等情，諭知易科罰金之折算
    標準，且定其應執行有期徒刑6 月及諭知易科罰金之折算標
    準。
據上論斷，應依刑事訴訟法第299 條第1 項前段，第339 條第1
項、第41條第1 項前段、第2 項、第51條第5 款，刑法施行法第
1 條之1 ，中華民國九十六年罪犯減刑條例第2 條第1 項第3 款
、第7條、第9條，判決如主文。
本案經檢察官劉慕珊到庭執行職務。
中　　華　　民　　國　　96　　年　　9 　　月　　26　　日
                  刑事第四庭    審判長法　官  李政庭
                                      法  官  陳明呈
                                      法  官  王參和
以上正本證明與原本無異。
如不服本判決應於收受本判決後10日內向本院提出上訴書狀，並
應敘述具體理由，如未敘述上訴理由者，應於上訴期間屆滿後20
日內補提理由書狀於本院（均須按他造當事人之人數附繕本）「
切勿逕送上級法院」。
中　　華　　民　　國　　96　　年　　9 　　月　　26　　日
　　　　　　　　　　　　　　　　　    書記官  陳惠玲
附錄刑法第339條第1項
（普通詐欺罪）
意圖為自己或第三人不法之所有，以詐術使人將本人或第三人之
物交付者，處5 年以下有期徒刑、拘役或科或併科1 千元以下罰
金。
